【裁判字號】    89,交上易,147
【裁判日期】    890511
【裁判案由】    過失致死
【裁判全文】
臺灣高等法院刑事判決                          八十九年度交上易字第一四七號
    上  訴  人  臺灣臺北地方法院檢察署檢察官
    上  訴  人
    即  被  告  甲○○
右上訴人因被告過失致死案件，不服臺灣臺北地方法院八十八年度交易字第三二四號
，中華民國八十九年二月十四日第一審判決（起訴案號：臺灣臺北地方法院檢察署八
八十八年度偵字第八七二四號），提起上訴，本院判決如左：
    主  文
原判決撤銷。
甲○○因過失致人於死，累犯，處有期徒刑肆年。
    事  實
一、甲○○曾犯盜匪、毀損及過失致死等罪，均經法院分別判處罪刑確定，甫於民國
    八十六年八月十九日執行完畢（按甲○○於八十三年十二月十六日凌晨五、六時
    許，飲酒後駕駛車牌ＫＧ－一四四三號自用小客車，途經桃園縣平鎮市○○路一
    四一號前，疏未注意車前狀況及兩車併行之間隔並隨時採取必要之安全措施，以
    致撞及同向併行由賴國祥所騎乘之腳踏車倒地，賴國祥因頭部外傷、腦挫傷及顱
    內出血當場死亡，甲○○肇事後逃逸，於同日下午為警循線查獲時，經警測得其
    酒精濃度高達每公升零點三六毫克，又未與被害人家屬達成民事上和解賠償損害
    ，案經本院判處有期徒刑一年十月確定，於八十五年十月二十一日假釋交付保護
    管束，於八十六年八月十九日假釋期滿執行完畢，並據吊銷駕駛執照）。竟不知
    警惕，明知飲酒後其吐氣所含酒精成份超過每公升零點二五毫克以上者不得駕車
    ，猶於八十八年四月四日晚上十一時許，與友人黃閔昌（成年人）在基隆市「廟
    口夜市」飲酒後，酒醉（肇事後，經新店耕莘醫院急救時抽血檢驗其酒精成份達
    七十五ｍｇ／ｄｌ，約相當於其吐氣所含酒精成份每公升零點三七五毫克）且無
    照駕駛車牌號碼ＶＷ－五五０九號自用小客車，搭載黃閔昌，自基隆沿國道三號
    高速公路由北往南方向行駛，途經碧潭隧道（隧道內全線設有禁止變換車道之雙
    白實線）南向中線車道之際，原應注意汽車行駛高速公路應依設置之「雙白實線
    」禁止變換車道交通標線規定及應依速限標誌（限速時速九十公里）行駛，且當
    時係夜間有照明，路面濕潤、無缺陷、無障礙物、視距良好之情況，並無不能注
    意之情事，乃於行近該隧道出口前，為超越同向前方一輛不詳車號之計程車，竟
疏未注意，貿然以時速約一百四十公里左右之行車速度，在隧道內任意變換車道
    至內側車道行駛。詎因內側車道已有一輛不詳車號之「奧迪」牌自用小客車行駛
    在前，甲○○見狀緊急煞車，惟由於車速過快，以致甫出隧道即在國道三號南下
    二十九公里又五十五公尺處失控衝出護欄翻落邊坡下。黃閔昌因之受有左胸部多
    支肋骨骨折等傷害，經送新店耕莘醫院急救，仍因胸部受傷、胸腔內出血，延至
    翌日（五日）凌晨一時許不治死亡。甲○○肇事後，於員警未發覺其犯罪前，向
    前往醫院處理事故之員警自首其犯行。
三、案經內政部警政署國道公路警察局第六警察隊移送臺灣臺北地方法院檢察署檢察
    官偵查起訴。
    理  由
一、右揭事實，迭據被告甲○○於偵審中供承不諱，並有道路交通事故調查報告表一
    件、車禍現場、車損及屍體照片十六幀在卷可稽。而被害人黃閔昌因本件交通事
    故以致受有左胸部多支肋骨骨折等傷害，經送醫後仍因胸部受傷、胸腔內出血不
    治死亡，亦經臺灣臺北地方法院檢察署檢察官督同法醫師現場履勘，相驗明確，
    有勘驗筆錄、驗斷書及相驗屍體證明書等件在卷可稽。被告送新店耕莘醫院急救
    時抽血檢驗其血液中酒精成份達七十五ｍｇ／ｄｌ，約相當於其吐氣所含酒精成
    份每公升零點三七五毫克，復有換算表影本一紙在卷可按，是其駕車肇事當時已
    經酒醉無疑。足證被告前揭自白與事實相符，堪信為真實。按汽車駕駛人飲酒後
    其吐氣所含酒精成份超過每公升零點二五毫克以上者不得駕車，道路交通安全規
    則第一一四條第二款定有明文；次按汽車行駛高速公路應依速限標誌指示，且應
    依設置之交通標誌、標線或號誌之規定，為高速公路交通管制規則第五條第一項
    前段及第八條第一項所明定，被告駕駛汽車自應注意遵守前揭規定。徵諸卷附道
    路交通事故調查報告表所載，本件肇事路段為高速公路，當時係夜間有照明，路
    面濕潤、無缺陷、無障礙物、視距良好之情況，並無不能注意之情事，被告竟疏
    未注意依限速行駛，復未依設置之「雙白實線」禁止變換車道交通標線規定行駛
    ，終導致被害人死亡之結果，被告就本件交通事故之發生具有過失至為顯然，且
    其過失行為與被害人死亡之間具有相當因果關係。本件事證已臻明確，被告犯行
    堪以認定，應依法予以論科。
二、核被告所為，係犯刑法第二百七十六條第一項過失致人於死罪。其曾犯有盜匪、
    毀損及過失致死等罪，均經法院分別判處罪刑確定，甫於八十六年八月十九日執
    行完畢，有臺灣高等法院檢察署刑案紀錄簡覆表及其全國前案紀錄表各一件在卷
    可稽，其於五年以內再犯本件有期徒刑以上之罪，為累犯，應依刑法第四十七條
    規定加重其刑。又被告係無駕駛執照駕車且係酒醉駕車，因而致人死亡，依法應
    負過失致死之刑事責任，應依道路交通管理處罰條例第八十六條第一項規定加重
    其刑。惟被告於肇事後，在未為任何有偵查犯罪職權之公務員發覺前，即向前往
    醫院處理事故員警自首犯行，有內政部警政署國道公路警察局第六警察隊八十八
    年八月二日（八八）公警國六交字第八六五四號函一件在卷可稽，已符合刑法第
    六十二條前段有關自首之規定，應依法減輕其刑，並就前開加重及減輕事由，先
    遞加後減之。原審據以論科，原非無見，惟道路交通管理處罰條例第八十六條第
    一項加重其刑之規定，其加重事由為列舉規定，行為人僅符合其一即構成加重其
    刑之要件，僅加重一次即可，毋庸再遞加其刑（本院八十七年法律座談會第五十
    六號研討意見同此見解），原判決以被告係無駕駛執照駕車且係酒醉駕車，因而
    致人死亡，依法應負過失致死之刑事責任，依道路交通管理處罰條例第八十六條
    第一項規定，分別各加重其刑，尚有未合。被告及公訴人上訴意旨指摘於此，為
    有理由，應由本院予以撤銷改判。爰審酌被告素行不佳，曾有酒醉駕車肇事致人
    死亡紀錄，有本院八十四年度交上訴字第一三六號刑事判決影本一件在卷可按，
    其不知悔悟警惕，此次不但再度酒醉駕駛，又係無照駕駛，以致好友枉送一命，
    其過失程度重大，迄今未能與被害人家屬達成民事上和解賠償損害等一切情狀，
    量處有期徒刑四年（按本件過失致死罪之最重法定本刑為有期徒刑二年，經依累
    犯及道路交通管理處罰條例第八十六條第一項規定各加重其刑至二分之一，遞加
    重結果，最重法定本刑為有期徒刑四年六月；至於被告係自首，依法應減輕其刑
    ，惟係得減至二分之一，並非當然減輕其刑二分之一，故酌情減輕其刑而為量刑
    ），以示懲儆。
據上論斷，應依刑事訴訟法第三百六十九條第一項前段、第三百六十四條、第二百九
十九第一項前段，刑法第二百七十六條第一項、第四十七條、第六十二條前段，道路
交通管理處罰條例第八十六條第一項，罰金罰鍰提高標準條例第一條前段，判決如主
文。
本案經檢察官柯麗鈴到庭執行職務。
中      華      民      國      八十九      年      五    月  十一    日
                              臺灣高等法院刑事第五庭
                                  審判長法  官  曾  德  水
                                        法  官  趙  功  恆
                                        法  官  林  立  華
右正本證明與原本無異。
不得上訴。
                                        書記官  廖  月  女
中      華      民      國      八十九      年      五    月    十五    日
附錄：本判決論罪科刑法條全文
刑法第二百七十六條第一項
因過失致人於死者，處二年以下有期徒刑、拘役或二千元以下罰金。
（罰金額度已提高為十倍）


司法院資訊處製作；財團法人民間司法改革基金會備份。
